【裁判字號】    95,訴,2758
【裁判日期】    950908
【裁判案由】    毒品危害防制條例
【裁判全文】
臺灣高雄地方法院刑事判決              95年度訴字第2758號
公  訴  人  臺灣高雄地方法院檢察署檢察官
被      告  甲○○
上列被告因違反毒品危害防制條例案件，經檢察官提起公訴（95
年度毒偵字第5189號），本院合議庭裁定由受命法官獨任進行簡
式審判程序，茲判決如下：
    主  文
甲○○施用第一級毒品，累犯，處有期徒刑捌月；扣案之第一級
毒品海洛因貳包（均不含包裝袋，合計淨重零點貳玖公克），均
沒收銷燬；扣案盛裝上開海洛因之包裝袋貳只及未殘留第一級毒
品海洛因之注射針筒壹支，均沒收。
    事  實
一、甲○○前於民國89年間，因施用毒品案件，經本院以89年度
    毒聲字第6244號裁定送觀察、勒戒後，因認無繼續施用毒品
    之傾向，於89年8 月21日觀察、勒戒執行完畢釋放，並經臺
    灣高雄地方法院檢察署檢察官於89年8 月19日以89年度毒偵
    字第5520號為不起訴處分確定；復於前開觀察、勒戒執行完
    畢後5 年內，於92年10月29日某時許，施用第一級毒品海洛
    因1 次，經本院於93年3 月25日以93年度訴字第337 號判決
    判處有期徒刑6 月確定，甫於94年2 月13日縮刑期滿執行完
    畢。詎其仍不知戒絕毒癮，明知海洛因經公告列為毒品危害
    防制條例第2 條第2 項第1 款之第一級毒品，不得非法持有
    、施用，復基於施用第一級毒品海洛因之犯意，於95年5 月
    31日下午1 時許，在其高雄縣大寮鄉○○村○○路52之2 號
    住處，以將海洛因摻水置入針筒注射體內之方式，施用第一
    級毒品海洛因1 次。嗣於95年6 月2 日上午11時55分許，因
    形跡可疑而為警在高雄縣林園鄉○○○路360 號「建佑醫院
    」廁所內查獲，並當場扣得第一級毒品海洛因2 包（均不含
    包裝袋，合計淨重0.29公克）及未殘留第一級毒品海洛因之
    注射針筒1 支，繼經警採集尿液送驗後，始知悉上情。
二、案經高雄市政府警察局苓雅分局報請臺灣高雄地方法院檢察
    署檢察官偵查起訴。
    理  由
一、按本件被告甲○○所犯係死刑、無期徒刑、最輕本刑為3 年
    以上有期徒刑以外之罪，其於準備程序就前揭被訴事實為有
    罪之陳述，經受命法官告知簡式審判程序之旨，並聽取其與
    公訴人之意見後，本院認無不得或不宜改依簡式審判程序進
    行之處，爰依刑事訴訟法第273 條之1 第1 項、第284 條之
    1 規定，裁定本件由受命法官獨任進行簡式審判程序，合先
    敘明。
二、訊據被告甲○○對於在上揭時、地，以上述方式施用第一級
    毒品海洛因1 次之事實坦承不諱（本院卷第18、29頁參照）
    ，且查：
    (一)被告為警查獲時，於95年6 月2 日中午12時30分許所採集
      之尿液，經送驗結果，呈嗎啡陽性反應，有高雄市立凱旋
      醫院95年6 月19日報告編號A00000000 號濫用藥物尿液檢
      驗報告暨尿液代碼與姓名對照表各1 紙（警卷第13頁、偵
      卷第18頁參照）。而扣案之疑似海洛因粉末2 包，經送請
      法務部調查局鑑定結果，確認含海洛因成分（均不含包裝
      袋，合計淨重0.29公克），有該局95年7 月13日調科壹字
      第220023744 號鑑定通知書1 紙在卷可據（偵卷第9 頁參
      照）。另扣案之注射針筒1 支，經送請高雄醫學大學附設
      中和紀念醫院檢驗結果，雖無毒品殘留反應，有該院95年
      8 月22日報告編號0000-000號檢驗報告1 紙附卷可參（本
      院卷第15頁參照），然既係被告供施用第一級毒品海洛因
      所用之物，業據被告供明在卷，亦可為被告施用第一級毒
      品犯行之佐證。此外，復有自願受搜索同意書1 紙（警卷
      第7 頁參照）、搜索扣押筆錄暨扣押物品目錄表1 份（警
      卷第8 至10、12頁參照）及扣案毒品照片1 幀（警卷第20
      頁參照）附卷可佐。從而，被告前揭自白與事實相符，應
      堪採為被告有罪之證據，則被告施用第一級毒品海洛因1
      次之犯行，應堪認定。
    (二)按修正毒品危害防制條例就施用毒品者，祇於「初犯」及
      「5 年後再犯」二種情形，有其追訴條件之限制，即須於
      初犯經觀察、勒戒或強制戒治釋放後，5 年內均無施用毒
      品之行為，始能認其前所實施之觀察、勒戒或強制戒治已
      足遮斷毒癮，而得於5 年後再犯時，再予適用初犯之規定
      ，重行觀察、勒戒等程序。倘5 年內已經再犯，被依法追
      訴處罰，縱其第3 次（或第3 次以上）施用毒品之時間在
      初犯釋放5 年以後，即與「5 年後再犯」之情形有別，且
      因已於「5 年內再犯」，顯見其再犯率甚高，原實施觀察
      、勒戒或強制戒治，已無法收其實效，而無5 年戒斷期之
      存在，自無再經觀察、勒戒及強制戒治之必要，應由檢察
      官逕行起訴（最高法院95年度台非字第59號、第65號判決
      意旨參照）。查本件被告前於89年間，因施用毒品案件，
      經本院以89年度毒聲字第6244號裁定送觀察、勒戒後，因
      認無繼續施用毒品之傾向，於89年8 月21日觀察、勒戒執
      行完畢釋放，並經臺灣高雄地方法院檢察署檢察官於89年
      8 月19日以89年度毒偵字第5520號為不起訴處分確定；復
      於前開觀察、勒戒執行完畢後5 年內，於92年10月29日某
      時許，施用第一級毒品海洛因1 次，經本院於93年3 月25
      日以93年度訴字第337 號判決判處有期徒刑6 月確定，甫
      於94年2 月13日縮刑期滿執行完畢之事實，有臺灣高等法
      院被告前案紀錄表及本院93年度訴字第337 號刑事判決各
      1 份在卷足參，則被告於前案經觀察、勒戒執行完畢後，
      於5 年內已經再犯，並經依法追訴處罰，雖本案施用毒品
      之時間在初犯釋放5 年後，惟被告既已先於「5 年內再犯
      」，顯見其再犯率甚高，原實施觀察、勒戒已無法收其實
      效，而無5 年戒斷期之存在，參諸前揭判決意旨，自無再
      經觀察、勒戒及強制戒治之必要，而應由檢察官逕行起訴
      ，並由本院依法論科。
三、查海洛因係毒品危害防制條例第2 條第2 項所稱之第一級毒
    品，不得非法持有、施用。核被告甲○○所為，係犯毒品危
    害防制條例第10條第1 項之施用第一級毒品罪。其施用第一
    級毒品前，持有海洛因之低度行為，應為施用之高度行為所
    吸收，不另論罪。查被告前於93年間，因施用毒品案件，經
    本院以93年度訴字第337 號判決判處有期徒刑6 月確定，甫
    於94年2 月13日縮刑期滿執行完畢之事實，有臺灣高等法院
    被告前案紀錄表及本院被告院內索引卡紀錄表各1 份在卷可
    查，其於5 年內再故意犯本件有期徒刑以上之罪，不論依修
    正前之刑法第47條，或修正後之刑法第47條第1 項規定，均
    應構成累犯，對被告而言尚無有利或不利之情形，自不生新
    舊法比較之問題，應逕依修正前刑法第47條規定論以累犯，
    並加重其刑。爰審酌被告前因施用毒品案件經觀察、勒戒執
    行完畢釋放後，再因施用毒品犯行經判刑確定，竟仍未能徹
    底戒絕毒品，復犯本件施用毒品罪，顯見其無戒毒悔改之意
    ，惟念其施用毒品之次數、施用毒品乃自戕一己之身體健康
    ，尚未對他人造成危害，且犯後已坦承犯行，態度良好等一
    切情狀，量處如主文所示之刑，以資懲戒。至扣案之海洛因
    2 包（均不含包裝袋，合計淨重0.29公克），屬第一級毒品
    ，應依毒品危害防制條例第18條第1 項前段之規定，併予宣
    告沒收銷燬。另扣案之注射針筒1 支，係被告所有供被告施
    用毒品所用之物，業據被告供明在卷，而扣案盛裝上開海洛
    因之包裝袋2 只，因已經鑑定檢驗機構將之與盛裝之毒品分
    別鑑析其重量，應可視為與毒品分離之物，然亦係被告所有
    供被告包裝欲施用之毒品所用之物，均應依刑法第38條第1
    項第2 款規定，均併予宣告沒收。
據上論斷，應依刑事訴訟法第273 之1 第1 項、第284 條之1 、
第299 條第1 項前段，毒品危害防制條例第10條第1 項、第18條
第1 項前段，刑法第11條、第38條第1 項第2 款、修正前刑法第
47條 ，判決如主文。
本案經檢察官呂乾坤到庭執行職務。
中    華    民    國    95    年    9     月     8    日
                    刑事第四庭  法  官  陳振嘉
如不服本判決，應於判決送達後10日內，向本院提出上訴狀。
以上正本證明與原本無異。
中    華    民    國    95    年    9     月    8     日
                                書記官  顏宗貝
附錄本案判決論罪科刑法條：
毒品危害防制條例第10條第1項
施用第一級毒品者，處6 月以上5 年以下有期徒刑。


司法院資訊處製作；財團法人民間司法改革基金會備份。
